臺灣桃園地方法院民事判決　　　　　　　95年度訴字第1452號
原　　　告　丙○○
　　　　　　乙○○
訴訟代理人　孫志堅律師
複　代理人　馬在勤律師
被　　　告　甲○○
上列當事人間請求損害賠償事件，係原告於本院94年度交易緝字
第3 號過失致死刑事案件提起附帶民事訴訟（94年度交附民緝字
第2 號），經本院刑事庭於民國95年6 月20日裁定移送前來，於
民國95年12月26日言詞辯論終結，本院判決如下：
    主      文
被告應給付原告丙○○新臺幣壹佰拾柒萬伍仟柒佰壹拾伍元、
原告乙○○新臺幣壹佰貳拾萬元，及均自民國九十三年十二月二
十八日起至清償日止，按週年利率百分之五計算之利息。
原告其餘之訴駁回。
訴訟費用由被告負擔。
本判決第一項於原告丙○○、乙○○各以新臺幣肆拾陸萬元、新
臺幣肆拾萬元供擔保後得假執行；但被告如各以新臺幣壹佰拾
柒萬伍仟柒佰壹拾伍元、新臺幣壹佰貳拾萬元預供擔保，得免為
假執行。
原告其餘假執行之聲請駁回。
    事實及理由
甲、原告主張：(一)被告於民國92年7 月20日晚上5 、6 時在訴外
    人董學仁住處飲酒，並於同日晚上8 時30分許，騎乘其所有
    之車牌號碼JJS-730 號重型機車搭載原告之子曾昭豪沿桃園
    縣中壢市○○路由中壢往觀音方向行駛，途經中正路2 段
    428 號前路段時，未及注意訴外人陳春式斯時正由路旁徒步
    穿越馬路，正行至被告行駛之內側車道上，被告因避煞不及
    致車頭撞擊訴外人陳春式，陳春式遭撞彈起後，摔落在對向
    車道內側車道靠近分向限制線之路面上，而被告所騎乘之機
    車因此失控斜向右前方衝撞路旁停放之車牌號碼8N-4741 號
    自小客車車尾中間靠右側之部位後，該自小客車因遭強力撞
    擊而往左前方推移，致偏離原本之停車位置，被告所騎乘之
    機車則因碰撞到該自小客車後受阻停止，車頭朝向草叢，車
    身向左側傾倒在路旁，被告及曾昭豪則分別摔落在機車後方
    之草叢邊。曾昭豪因所乘坐之機車撞擊到上開自小客車車尾
    時，因強大碰撞力量致其彈飛離開機車，繼而摔落地面，致
    受有頭、胸部鈍挫傷之傷害，經送醫急救後不治死亡。(二)原
    告為曾昭豪之父母，爰依民法第184 條、第192 條第1項 及
    第194 條規定請求被告賠償原告下列損失：(1)喪葬費用：原
    告丙○○為訴外人曾昭豪支出新臺幣（下同）178,715 元之
    喪葬費用；(2)精神慰撫金：訴外人曾昭豪死亡時，約20歲初
    頭，正值青春年華，前途一片看好，原告一家原平安喜樂，
    因突遭喪子之痛而愁雲慘霧，白髮人送黑髮人，精神幾經崩
    潰，請求被告分別賠償原告丙○○、乙○○各200 萬元精神
    慰撫金等語，並聲明：被告應給付原告丙○○2,178,715 元
    、原告乙○○200 萬元及均自刑事附帶民事起訴狀繕本送達
    之翌日起至清償日止按週年利率百分之五計算之利息；願供
    擔保請准宣告假執行。
乙、被告未為聲明及陳述。
丙、得心證之理由：
  一、被告經合法通知，無正當理由未於言詞辯論期日到場，核
      無民事訴訟法第386 條所列各款情形，爰依原告之聲請，
      由其一造辯論而為判決。
  二、原告主張如上開甲、(一)所載之事實，被告於本院94年度交
      易緝字第3 號過失致死案件審理時則主張上開事故發生時
      係由曾昭豪騎車等語。惟查：
    (一)被告與曾昭豪共乘機車於92年7 月20日晚上8 時30分許，
      在桃園縣中壢市○○路○ 段428 號前撞擊到訴外人陳春式
      後，被告與曾昭豪共乘之機車斜向右前方衝撞到路旁停放
      之車牌號碼8N-4741 號自小客車車尾中間靠右側之部位後
      ，該自小客車因遭強力撞擊而往左前方推移，致偏離原本
      之停車位置，機車則因碰撞到該自小客車後受阻停止，車
      頭朝向草叢，車身向左側傾倒在路旁，被告及被害人曾昭
      豪則分別摔落在機車後方之草叢邊乙節，有道路交通事故
      調查報告表暨現場圖、現場及車損照片共16幀附卷可稽（
      臺灣桃園地方法院檢察署92年相字第1167號意外死亡卷第
      27頁至第37頁），是以，本件首應釐清者為上開機車駕駛
      人究為被告或曾昭豪。
    (二)查被告於92年7 月20日晚上確有騎乘上開機車附載曾昭豪
      ，自董學仁住處外出，沿中正路由觀音往中壢方向行駛乙
      節，此據被告於警詢時陳述在案（見上開相字卷第6 頁背
      面），且證人許哲銘於警詢中亦陳稱略以：我於92年7 月
      20日下午8 時許騎車由忠愛莊出發要至大崙找朋友，騎車
      至桃園縣中壢市○○路○ 段大崙郵局前，看到被告騎車搭
      載曾昭豪也是由忠愛莊往中壢方向行駛等語（見上開相字
      卷第57頁背面），及於刑事第一審審理中證稱略以：當天
      被告騎機車搭載曾昭豪出門後，我與董學仁亦各騎一輛機
      車出門往中壢方向行駛，我在中正路之大崙派出所附近，
      看到被告騎車載曾昭豪行駛在路上，我忘記被告與曾昭豪
      之行向為何等語明確（見上開刑事第一審卷第123 頁至第
      126 頁），核與證人董學仁於刑事第一審審理中到庭所證
      ：我於92年7 月20日晚上8 時許，與許哲銘各騎1 輛機車
      出門，沿中正路往中壢方向行駛，我有看到被告騎車搭載
      曾昭豪，當時我與許哲銘之距離約5 公尺等語相符（見上
      開刑事第一審卷第83頁至第85頁），應值採信。雖證人董
      學仁另證稱：我在大崙派出所前看到被告騎車載曾昭豪由
      中壢往觀音方向行駛云云，惟查被告與曾昭豪於車禍發生
      後隨即送醫急救，則證人董學仁應係在車禍前即遇見被告
      及曾昭豪，而依被告所陳其原本是沿桃園縣中壢市○○路
      由觀音往中壢方向行駛，行駛至中正路與快速道路相會處
      即折回，被告於折返時（由中壢往觀音方向行駛）在中正
      路2 段即發生車禍，證人董學仁自無可能於桃園縣中壢市
      ○○路○ 段之大崙派出所前遇見被告騎車沿中正路4 段由
      中壢往觀音方向行駛。準此，證人許哲銘於警詢中所述其
      於92年8 月20日晚上8 時許，在大崙派出所附近看到被告
      時，被告係騎車搭載曾昭豪往中壢方向行駛乙節，距離案
      發時間較近，記憶應屬正確，核與事實相符。至證人董學
      仁到庭所述其看到被告時，被告是騎車搭載曾昭豪由中壢
      往觀音方向行駛乙節，應屬其對到庭作證前逾2 、3 年之
      事實經驗，時間歷久致記憶或有錯漏所致，此部分爰不予
      採認，附此敘明。
    (三)按被告與曾昭豪在車禍發生前，係共乘機車沿桃園縣中壢
      市○○路由中壢往觀音方向行駛，在本件車禍發生後，在
      其等原本行駛之內側車道上留有眼鏡、皮鞋等掉落物，被
      告所騎乘之機車失控斜向右前方衝撞路旁停放之車牌號碼
      8N-4741 號自小客車車尾中間靠右側之部位後，該自小客
      車因遭強力撞擊而往左前方推移，致偏離原本之停車位置
      ，機車則因碰撞到該自小客車後受阻停止，車頭朝向草叢
      ，車身向左側傾倒在路旁，另在該路段之對向車道內側車
      道上，則留有2 處血跡等情，有道路交通事故現場圖及現
      場照片附卷足憑，並經證人即警員張德添於刑事第一審審
      理時到庭證稱略以：陳春式係倒在上開血跡旁之地上，被
      告與曾昭豪是摔落在機車後方之草叢邊等語明確（見刑事
      第一審卷第74頁、第75頁）。從而，被告與曾昭豪所騎乘
      之機車原本是行駛在上開路段中壢往觀音方向之內側車道
      上，第1 次撞擊點（即陳春式遭撞處）是在該內側車道上
      ，其後，機車因失控而偏右行駛至車牌號碼8N -4741號自
      小客車停車處後方，直到碰撞到該自小客車車尾中間靠右
      側之部位後，該自小客車因遭強力撞擊而往左前方推移，
      致偏離原本之停車位置，機車則因碰撞到該自小客車後受
      阻停止，並以車頭朝向草叢、車身向左偏斜之情狀傾倒在
      路旁，被告及曾昭豪之倒地位置均在機車後方之草叢邊等
      情，應堪認定。次按一般人騎乘機車搭載乘客時，坐在機
      車後座之乘客多半會以抱住駕駛人腰部或反手握住機車後
      座握把之方式，維持己身平衡，避免在機車行進間晃動或
      傾倒，且因乘客未負責駕駛機車，其對於車前狀況通常不
      會持續關注，較無法預知其所乘坐之機車前方是否會發生
      任何事故或意外狀況，而坐在機車前座之駕駛人因必須以
      雙手握住機車車頭握把，操控車頭、油門及煞車，以維持
      車身平衡及行進，在駕駛過程中，也必須時時注意前方車
      況及左右人車而行駛，是以，倘若該機車與前方人、車將
      發生碰撞時，駕駛人通常會事先預知事故而立即採取閃避
      、煞車等動作，縱使事故無從避免，駕駛人多半會繼續操
      控車頭、油門及煞車，以試圖維持車身平衡，避免人車倒
      地，嗣機車因速度已減緩而倒地靜止時，機車騎士或可能
      在機車倒地前的過程中，連帶受到擦挫傷、骨折等肢體傷
      害，亦有可能因主動跳離機車而未受傷或僅受輕傷，然而
      ，坐在機車後座之乘客，通常因為其不會始終注意車前狀
      況，無從預期前方即將發生碰撞，且雙手無類似機車車頭
      握把等物品供其緊抓，是以，一旦機車發生碰撞，坐在後
      座之乘客多半會遭碰撞之強大力量彈飛離開機車，再摔落
      地面，此時，乘客因受撞擊後摔落地面之故，所受傷害往
      往屬於頭、胸部或其他身體部位鈍挫傷等較嚴重之傷害，
      始符常情。準此，觀諸本件機車倒地位置、被告及曾昭豪
      受傷之部位、傷害類型及嚴重程度，可知曾昭豪因車禍死
      亡前業已受有頭、胸部鈍挫傷之傷害（見上開相字卷第19
      頁所附診斷證明書記載），其傷害顯係遭機車與上開自小
      客車碰撞之強大力量後致其飛起摔落地面所致，另被告僅
      因此受有左側橈骨及尺骨骨折、多處擦傷及撕裂傷等傷害
      （見上開相字卷第18頁所附診斷證明書記載），其受傷部
      位與機車倒地之方向相同，均在左側，且受傷情形為骨折
      、多處擦挫傷、撕裂傷等，此等傷害顯係被告因駕駛上開
      機車沿中正路由中壢往觀音方向行駛在內側車道上，行經
      中正路2 段428 號前，未注意車前狀況，而騎車撞及刻正
      徒步穿越馬路之陳春式，機車失控而偏右行駛至車牌號碼
      8N-4741 號自小客車停車處後方，直到碰撞到該自小客車
      車尾中間靠右側之部位後受阻停止，車頭朝向草叢，車身
      向左偏斜傾倒路旁，被告所受傷害乃係其原本以雙手握持
      機車車頭把手，致機車向左傾倒時，其隨之著傾倒摔落地
      面所致，況臺灣桃園地方法院檢察署檢察官於偵查中囑託
      法務部法醫研究所鑑定車禍發生時係由何人駕駛機車之結
      果，亦同此認定，此有法務部法醫研究所92年9 月18日法
      醫理字第0920003182號函附鑑定書1 份在卷（見上開相字
      卷第67頁至70頁）可佐，由此足認本案車禍發生時應係由
      被告駕駛機車，始符常理。
    (四)再者，觀諸被告與曾昭豪於車禍後經檢測之酒精濃度值可
      知，被告之血液所含酒精濃度為每公升0.083 毫克，換算
      成呼氣酒精濃度值為每公升0.41毫克，曾昭豪之血液所含
      酒精濃度高達百分之0.164 ，換算成呼氣酒精濃度值為每
      公升0.82毫克，此有壢新醫院生化檢驗報告單2 紙附卷（
      見上開相字卷第20頁）供參，由此顯見車禍發生斯時，曾
      昭豪之酒精濃度值顯較被告之酒精濃度值高出1 倍，即曾
      昭豪之酒醉情形顯較被告嚴重，足堪認定。衡諸常情，被
      告及曾昭豪自證人董學仁住處騎車外出時，係由被告騎車
      搭載曾昭豪，參以曾昭豪飲酒後之酒精濃度較被告飲酒後
      之酒精濃度高出1 倍，其酒後疲倦程度理應甚於被告，其
      駕駛動力交通工具之能力亦顯低於被告，且機車亦為被告
      所有，則被告與曾昭豪2 人間，應以被告騎乘機車之操控
      能力較佳，當無由曾昭豪主動要求改由其騎乘機車搭載被
      告之理。況被告於警詢中辯稱：我於92年7 月20日下午2
      時許騎上開機車搭載曾昭豪出門，由忠愛莊至中壢玩及找
      朋友，一直玩到當天晚上8 時許，在志廣路高速公路橋下
      附近由曾昭豪騎機車載我回家云云（見上開相字卷第6 頁
      背面），於刑事第一審審理中又改稱略以：我是從董學仁
      住處騎機車搭載曾昭豪外出，到快速道路橋下找朋友，隨
      即循原路返回，惟因酒醉疲倦，故在中正路大崙加油站附
      近改由曾昭豪騎車，大崙加油站到本件車禍地點騎車只需
      1 分鐘之車程云云（見刑事第一審卷第131 頁至第133 頁
      ），前後供述不一，足認被告所辯要屬事後卸責之詞，不
      足採信。
    (五)綜上，本件車禍事故發生時，係由被告騎機車搭載曾昭豪
      乙節，應可認定。
  三、被告於本件車禍發生後，經檢測其血液所含酒精濃度高達
      百分之0.083 ，換算成呼氣酒精濃度值為每公升0.41毫克
      ，此有生化檢驗報告單1 紙可佐，足堪認定被告確有酒醉
      駕車之情形無誤，加以被告騎車搭載曾昭豪行經本件車禍
      地點，竟未注意到陳春式正徒步穿越馬路，而予直接撞擊
      ，由此顯見本件車禍原因應係被告於飲酒後操控動力交通
      工具之能力及注意力降低，致無法專心注意車前狀況，仍
      執意駕車上路，而於意外發生前，未及採取避煞等安全措
      施，以致於直接駕車衝撞陳春式，機車因此失控再斜向右
      前方衝撞到訴外人黃勝勳所有停放在路旁草叢邊之車牌號
      碼8N-4 741號自小客車車尾，導致曾昭豪因強大撞擊力量
      飛離機車，再摔落地面所致，從而，被告就本件車禍事故
      之發生，顯有過失，應堪認定。
  四、曾昭豪則因車禍撞擊摔落地面而受有頭、胸部鈍挫傷之傷
      害，經送醫急救後，亦不治死亡，業經臺灣桃園地方法院
      檢察署檢察官督同法醫相驗屬實，製有勘驗筆錄、驗斷書
      及相驗屍體證明書各乙份在卷足憑，顯見被告之過失行為
      與曾昭豪之死亡間，具有相當因果關係。
  五、綜上，原告主張被告因過失不法侵害曾昭豪之生命權乙節
      ，應為可採。
  六、按「因故意或過失，不法侵害他人之權利者，負損害賠償
      責任。」、「不法侵害他人致死者，對於支出醫療及增加
      生活上需要之費用或殯葬費之人，亦應負損害賠償責任。
      」、「不法侵害他人致死者，被害人之父、母、子、女及
      配偶，雖非財產上之損害，亦得請求賠償相當之金額。」
      民法第184 條第1 項前段、第192 條第1 項、第194 條分
      別定有明文。經查原告丙○○、乙○○為曾昭豪之父、母
      ，被告不法侵害曾昭豪致死，原告主張被告應負賠償責任
      ，於法有據。茲認定原告得求賠償之範圍如次：
    (一)殯葬費：原告丙○○主張其因辦理曾昭豪喪葬事宜支出殯
      葬費178,715 元乙節，業據提出收據及估價單各一紙為證
      ，經核上開支出費用估價單所列錢櫃200 元、冷氣300 元
      、電視300 元、行動電話200 元、轎車1,000 元、衣櫃
      500 元、音響500 元等（合計3,000 元）非屬必要費用，
      自應予扣除，是原告丙○○得請求被告賠償殯葬費之金額
      為175,715 元（178,715 －3,000 ＝175,715） 。逾此範
      圍之請求，於法無據。
    (二)非財產上損害：經查曾昭豪為70年3 月20日生（見上開相
      字卷第21頁），死亡時為22歲，正值青春年華，原告因突
      遭喪子之痛，其受有精神上之重大苦痛，應屬常理；又被
      告為69年8 月15日生，國中畢業，曾擔任建築工作（見上
      開刑事第一審卷宗第12頁、第26頁），名下復查無、動產
      、不動產及存款資料（見本院卷第33頁至第35頁）。本院
      斟酌被告侵權行為之態樣、原告喪子所受苦痛及被告之教
      育、經濟等一切狀況，認原告得請求被告賠償之非財產上
      之損害金額各以120 萬元為適當，逾此範圍之請求實屬過
      高，不能准許。
    (三)次按給付無確定期限者，債務人於債權人得請求給付時，
      經其催告而未為給付，自受催告時起，負遲延責任。其經
      債權人起訴而送達訴狀，或依督促程序送達支付命令，或
      為其他相類之行為者，與催告有同一之效力；遲延之債務
      ，以支付金錢為標的者，債權人得請求依法定利率計算之
      遲延利息；應付利息之債務，其利率未經約定，亦無法律
      可據者，週年利率為百分之五，為民法第229 條第2 項、
      第233 條第1 項前段、第203 條所明定。本件係屬侵權行
      為損害賠償之債，自屬無確定期限者；且係以支付金錢為
      標的，則依上揭法律規定，原告就被告應給付之上開金額
      ，請求自刑事附帶民事訴訟起訴狀繕本送達之翌日即93年
      12月28日起至清償日止，按法定利率即週年利率百分之五
      計算之利息，自屬有據。
  七、從而，原告依侵權行為之法律關係請求被告賠償原告丙○
      ○1,375,715 元、原告乙○○120 萬元及均自93年12月28
      日起至清償日止，按週年利率百分之五計算之利息部分為
      有理由，應予准許；逾此範圍之請求，於法無據，不能准
      許。
  八、原告陳明願供擔保請求宣告假執行，核其勝訴部分，合於
      法律規定，爰酌定相當之擔保金額宣告之並依職權宣告被
      告如預供相當之金額為擔保得免為假執行；原告其餘假執
      行之聲請，因訴之駁回而失所依據，不予准許。
丁、訴訟費用負擔之依據：民事訴訟法第79條。
中　　華　　民　　國　　96　　年　　1 　　月　　12　　日
                  民事第三庭  法　官　林望民
以上正本係照原本作成
如對本判決上訴，須於判決送達後20日內向本院提出上訴狀
中　　華　　民　　國　　96　　年　　1 　　月　　12　　日
                    　　　　　書記官　曾建中
